臺灣花蓮地方法院刑事判決　　　　　　　100年度選訴字第1號
公　訴　人　臺灣花蓮地方法院檢察署檢察官
被　　　告　李孔忠
上列被告因妨害投票案件，經檢察官提起公訴（99年度選偵字第
84號），被告於準備程序中就被訴事實為有罪之陳述，經告知簡
式審判程序之旨，並聽取當事人之意見後，本院裁定由受命法官
獨任進行簡式審判程序，並判決如下：
    主  文
李孔忠共同犯刑法第一百四十六條第二項妨害投票正確罪，處有
期徒刑陸月，如易科罰金，以新臺幣壹仟元折算壹日，緩刑貳年
，並應向公庫支付新臺幣捌萬元。褫奪公權貳年。
    事  實
一、李孔忠為民國99年6月12日所舉辦之「花蓮縣第19 屆鄉鎮市
    代表暨村里長選舉瑞穗鄉瑞北村（下稱瑞北村）」之村長候
    選人，陳金蓮、陳金秀、陳玟潔（均另經臺灣花蓮地方法院
    檢察署檢察官以99年度選偵字第84號為緩起訴處分）為其胞
    姐，鍾峻安、詹慧君（均另經臺灣花蓮地方法院檢察署檢察
    官以99年度選偵字第84號為緩起訴處分）分別為其姐夫、外
    甥女，均明知依公職人員選舉罷免法第15條第1 項規定，在
    各該選舉區繼續居住4 個月以上者，方取得該選舉區之選舉
    人資格而為投票權人，詎為求李孔忠順利當選，且均明知如
    附表編號1至5所示之人，皆未實際居住於瑞北村，欲以虛偽
    遷徙戶籍取得投票權以增加選舉權人之方式，影響選舉結果
    ，李孔忠與如附表編號1至5所示之人，竟共同基於意圖使特
    定候選人當選，妨害投票正確之犯意聯絡，由李孔忠於取得
    選舉權之基準日前之98年12月14日，將如附表編號1至5所示
    之人之戶籍由附表編號1至5所示原設籍地址（原實際居住地
    ）虛偽遷入花蓮縣瑞穗鄉○○村○○○○路105 號。嗣花蓮
    縣選舉委員會依花蓮縣瑞穗鄉戶政事務所之戶籍登記資料，
    誤認如附表編號1至5所示之人於投票日前1 日，已在瑞北村
    繼續居住達4 個月以上，進而將其等均編入花蓮縣瑞穗鄉瑞
    北村第19屆鄉鎮市民代表暨村里長選舉之選舉人名冊，並公
    告確定。李孔忠遂藉此虛偽遷移戶籍之方式，使附表編號 1
    至5所示之人取得投票權，繼而於99年6月12日選舉投票日，
    均至瑞北村第229投票所行使投票權，使瑞北村第19 屆村長
    選舉之投票，發生票數不實增加之不正確結果，李孔忠更因
    此當選村長。
二、案經臺灣花蓮地方法院檢察署檢察官自動檢舉偵查起訴。
    理  由
壹、程序事項
    被告李孔忠所犯者非為死刑、無期徒刑、最輕本刑為3 年以
    上有期徒刑之罪或高等法院管轄第一審案件，其等於準備程
    序進行中，先就被訴事實為有罪之陳述，經告知其簡式審判
    程序之旨，並聽取公訴人、被告及辯護人之意見後，本院合
    議庭依刑事訴訟法第273條之1第1 項之規定，業已裁定由受
    命法官獨任以簡式審判程序進行本案之審理。
貳、實體事項
一、上揭事實，業據被告李孔忠於偵查中、本院準備程序及審理
    時坦承不諱（見99年度交查字第246號卷第33至34頁、第 42
    頁、本院卷第19至20頁、第24頁、第26至27頁），核與證人
    簡文俊於檢察事務官調查時及偵查中之證述及同案被告陳金
    蓮、鍾峻安、陳金秀、詹慧君、陳玟潔於檢察事務官調查時
    證述情節相符（見99年度交查字第246號卷第40至42頁、 99
    年度交查字第199號卷第50至62頁、99年度選他字第241號卷
    第3至4頁），復有戶役政連結作業系統個人基本資料查詢表
    5份、花蓮縣瑞穗鄉戶政事務所99年9月10日花瑞戶字第0990
    001624號函所附之遷入戶籍登記申請書3 份、花蓮縣瑞穗鄉
    公所99年9月13日瑞鄉民政字第0990010934 號函所附之花蓮
    縣第19屆鄉鎮市民代表暨村里長選舉選舉人民冊、花蓮縣選
    舉委員會99年6月18日花選一字第0991950494 號函所附之花
    蓮縣第19屆鄉鎮市民代表及村里長選舉當選人名單（見99年
    度選偵字第84號卷第20至21頁、99年度交查字第199 號卷第
    66至67頁、第70至88-1頁），足認被告之自白與事實相符，
    應堪採信。本件事證明確，被告犯行洵堪認定，應依法論科
    。
二、核被告之所為，係犯刑法第146條第2項意圖使特定候選人當
    選，以虛偽遷徙戶籍取得投票權而為投票，使投票發生不正
    確結果之妨害投票正確罪。被告係基於虛偽遷移戶籍取得投
    票權而為投票之單一行為決意，由被告前往花蓮縣瑞穗鄉戶
    政事務所，虛偽遷移如附表編號1至5所示之人之戶籍至花蓮
    縣瑞穗鄉○○村○○○○路105 號，應屬接續犯實質上一罪
    。被告與陳金蓮、鍾峻安、陳金秀、詹慧君、陳玟潔間就事
    實欄一所載之犯行，有犯意之聯絡，並推由被告辦理戶籍遷
    移，而有行為之分擔，應論以共同正犯。爰審酌被告明知陳
    金蓮、鍾峻安、陳金秀、詹慧君、陳玟潔未實際居住於花蓮
    縣瑞穗鄉○○村○○○○路105 號，竟為達支持特定候選人
    之目的，將戶籍遷入未實際居住之地址，影響純正選舉之風
    氣，並對其他候選人造成不公平之競爭，所為顯屬不當，惟
    被告犯罪後坦承犯行，知所悔悟等一切情狀，量處如主文所
    示之刑，並諭知易科罰金之折算標準，以示警懲。又查被告
    前於70年間曾因妨害自由案件，經本院判處有期徒刑6 月確
    定，於71年5月14日執行完畢，5年內未曾因故意犯罪受有期
    徒刑以上刑之宣告，有臺灣高等法院被告前案紀錄表在卷可
    憑，本院審酌被告因與陳金蓮、鍾峻安、陳金秀、詹慧君、
    陳玟潔為胞姐、姊夫、外甥女之親戚關係，為使自己當選村
    長候選人，一時失慮致罹刑典，歷此偵審程序及刑之宣告後
    ，當知所警惕而信無再犯之虞，參酌被告自陳父母親均高齡
    70多歲，均須仰賴其撫養，99年8月就職村長，月入4萬1 千
    元，並無其他收入等語，並有戶籍謄本2 紙附卷可稽，本院
    認前開宣告之刑以暫不執行為適當，爰併予宣告緩刑2 年，
    以勵自新。並諭知被告應向公庫支付主文所示之金額。又以
    上為緩刑宣告附帶之條件，依刑法第75條之1第1項第4 款規
    定，違反上開之負擔情節重大，足認原宣告之緩刑難收其預
    期效果，而有執行刑罰之必要者，得撤銷其緩刑之宣告，併
    此敘明。再按，犯刑法分則第六章之妨害投票罪，宣告有期
    徒刑以上之刑者，並宣告褫奪公權，公職人員選舉罷免法第
    113條第3項定有明文，而公職人員選舉罷免法第113條第3項
    係針對犯刑法妨害投票罪章，並經宣告有期徒刑以上之刑者
    ，強制規定於主刑之外，亦應宣告褫奪公權，故公職人員選
    舉罷免法第113條第3項關於宣告褫奪公權之要件，為刑法第
    37條第2項之特別規定，亦即依據公職人員選舉罷免法第113
    條第3項關於褫奪公權之特別規定者，不受刑法第37條第2項
    前段所定宣告一年以上有期徒刑之限制，然關於褫奪公權之
    期間（即1年以下10年以上），仍應適用刑法第37條第2項後
    段之規定。經查，被告所犯係刑法第146條第2項之妨害投票
    正確罪，為刑法第六章之罪，且經宣告有期徒刑以上之刑，
    爰依公職人員選舉罷免法第113條第3項、刑法第37 條第2項
    後段之規定，併予宣告褫奪公權2 年。末按，緩刑之效力不
    及於從刑與保安處分之宣告，刑法第74條第5 項定有明文，
    且同法第37條第5 項但書亦明訂宣告褫奪公權同時宣告緩刑
    者，其褫奪公權之期間自裁判確定時起算，從而，本件依法
    宣告之褫奪公權非緩刑效力所及，附此敘明。
據上論斷，應依刑事訴訟法第273條之1第1項、第299條第1 項前
段，公職人員選舉罷免法第113條第3項，刑法第11條前段、第28
條、第146條第2項、第41條第1項前段、第74條第1項第2款、第2
項第4款、第37條第2項、第3項，判決如主文。
本案經檢察官簡淑如到庭執行職務
中    華    民    國   100    年    5     月    17    日
                  刑事第二庭    法  官  林季緯
以上正本證明與原本無異。
如不服本判決應於收受送達後10日內向本院提出上訴書狀，並應
敘述具體理由。其未敘述上訴理由者，應於上訴期間屆滿後20日
內向本院補提理由書(均須按他造當事人之人數附繕本)「切勿逕
送上級法院」。
中    華    民    國   100    年    5     月    25    日
                                書記官
附錄本判決論罪之法律條文：
中華民國刑法第146條
以詐術或其他非法之方法，使投票發生不正確之結果或變造投票
之結果者，處5年以下有期徒刑。
意圖使特定候選人當選，以虛偽遷徙戶籍取得投票權而為投票者
，亦同。
前二項之未遂犯罰之。
公職人員選舉罷免法第113條
犯本章之罪，其他法律有較重處罰之規定者，從其規定。
辦理選舉、罷免事務人員，假借職務上之權力、機會或方法，以
故意犯本章之罪者，加重其刑至二分之一。
犯本章之罪或刑法分則第六章之妨害投票罪，宣告有期徒刑以上
之刑者，並宣告褫奪公權。
附表：
┌──┬─────┬──────┬─────────┐
│編號│遷移取得投│原設籍地址（│遷入戶籍地址      │
│    │票權人姓名│原實際居住地├─────────┤
│    │          │）          │遷入時間          │
├──┼─────┼──────┼─────────┤
│ 1  │陳金蓮    │桃園縣平鎮市│花蓮縣瑞穗鄉瑞北村│
│    │          │復興里廣德街│瑞北車站路105號   │
│    │          │214巷31號   ├─────────┤
│    │          │            │98年12月14日      │
│    │          │            │                  │
│    │          │            │                  │
├──┼─────┼──────┼─────────┤
│ 2  │鐘峻安    │同上        │花蓮縣瑞穗鄉瑞北村│
│    │          │            │瑞北車站路105號   │
│    │          │            ├─────────┤
│    │          │            │98年12月14日      │
│    │          │            │                  │
├──┼─────┼──────┼─────────┤
│ 3  │陳金秀    │桃園縣觀音鄉│花蓮縣瑞穗鄉瑞北村│
│    │          │崙坪村忠愛路│瑞北車站路105號   │
│    │          │一段241號   ├─────────┤
│    │          │            │98年12月14日      │
├──┼─────┼──────┼─────────┤
│ 4  │詹慧君    │同上        │花蓮縣瑞穗鄉瑞北村│
│    │          │            │瑞北車站路105號   │
│    │          │            ├─────────┤
│    │          │            │98年12月14日      │
├──┼─────┼──────┼─────────┤
│ 5  │陳玟潔    │同上        │花蓮縣瑞穗鄉瑞北村│
│    │          │            │瑞北車站路105號   │
│    │          │            ├─────────┤
│    │          │            │98年12月14日      │
└──┴─────┴──────┴─────────┘